【裁判字號】    95,保險上易,10
【裁判日期】    951212
【裁判案由】    給付保險金
【裁判全文】
臺灣高等法院臺南分院民事判決      95年度保險上易字第10號
上  訴  人  丙○○
法定代理人  丁○○○
訴訟代理人  乙○○
被  上訴人  新光產物保險股份有限公司虎尾分公司
法定代理人  戊○○
訴訟代理人  甲○○
上列當事人間給付保險金事件，上訴人對於中華民國95年7月31
日台灣雲林地方法院95年度保險字第3號第一審判決提起上訴，
本院於95年12月5日言詞辯論終結，茲判決如下：
    主  文
原判決關於駁回上訴人後開第二項之訴部分暨訴訟費用之裁判（
確定部分除外）均廢棄。
被上訴人應再給付上訴人新台幣陸拾萬元及自民國95年3月24日
起至清償日止，按年息百分之五計算之利息。
第一、二審訴訟費用由被上訴人負擔。
    事  實
甲、上訴人方面：
一、聲明：(一)原判決不利上訴人部分廢棄。(二)上廢棄部分，被上
    訴人應給付上訴人新台幣（下同）60萬元及自民國（下同）
    95年3月24日起至清償日止按年息百分之5計算之利息。(三)第
    一、二審訴訟費用由被上訴人負擔。
二、陳述：除與原判決記載相同者，茲引用之外，補稱：
  (一)上訴人之殘廢等級，已達殘廢給付標準表規定之第二等級程
    度，此有行政院勞工保險局95年5月9日之函文可稽。再者，
    第三人翁銘訓、詹淑蓉夫妻於94年1、2月間備齊上訴人所提
    供之各項資料向被上訴人申請理賠之際，亦曾向上訴人說明
    理賠金額經被上訴人核定為117萬元，屬於第二等級，此有
    「理賠過程、收據與承諾書」乙份可參。
  (二)被上訴人之理賠人員徐隆存於94年5月3日提出之同意書，除
    電腦印刷字外，全部空白。且該同意書事後所填載之筆跡，
    與徐隆存在第 1項收據部分已填載之金額筆跡相同。且該收
    據僅1張而已，極易遭人事後擅自填載，上訴人亦未授權委
    任該理賠人員填載該同意書之空白處。是以，該強制汽車責
    任領款收據暨同意書（舊制）既然空白，並無記載任何文字
    （電腦印刷文字除外），顯然僅當收據使用。怎知該理賠人
    員未經本人同意，竟擅自於空白處記載文字，事後更強指上
    訴人同意以57萬2000餘元、第七等級給付，且無理賠明細表
    ？
  (三)第三人翁銘訓、詹淑蓉夫妻係從事保險黃牛，前受上訴人之
    委任代向被上訴人申請理賠，孰知渠等二人僅持上訴人之私
    章予被上訴人之理賠人員徐隆存而已，該公司並未要求其以
    委任契約書辦理委任之手續，即受理其代理之業務，被上訴
    人顯有過失。上訴人質疑被上訴人與保險黃牛間有勾串，才
    有空白同意書遭擅自填載之事實發生。
  (四)系爭「強制汽車責任領款收據暨同意書（舊制）係於94年5
    月3日簽立，另「理賠過程、收據與承諾書」則係於同年月
    11日簽立，二者簽立日期僅相差8天，且後者明白載有收到
    57萬2000餘元，並經翁銘訓、詹淑蓉二人簽名確認。從而，
    渠等二人指稱不知有上開收據暨同意書（舊制）之收據云云
    ，顯非真實。若渠等不知情，又怎會知道被上訴人於94年5
    月9日匯款57萬2000餘元，隨即於同年月11日前來收取18％
    之佣金，並簽立該「理賠過程、收據與承諾書」？足見渠等
    二人所辯，顯然無據。
  (五)上訴人於93年9月7日委任翁銘訓、詹淑蓉代向被上訴人申請
    理賠時，已應其要求，將上訴人之相關證件、診斷證明書等
    交付之，按其中之神經內科之診斷書，已符合強制汽車責任
    保險殘廢給付標準表第二等級，且與行政院95年5月9日之核
    定通知書所認等級相符。足見被上訴人並未依事實判定殘廢
    等級，且似有與保險黃牛勾結情事。
  (六)再者，醫療費用雖有最高20萬元之規定，惟上訴人之醫療費
    用並未用會計科目式之明細表明確列出，所支付費用並已超
    過該上限，上訴人業已將全部之醫療收據交給保險黃牛，怎
    知被上訴人僅賠付6萬餘元，與上訴人所花費用相差甚鉅。
  (七)參照強制汽車責任保險給付標準（94年6月8日修正）第4條
    第1項第4款之規定，上訴人之殘廢等級已符合11大障害系列
    2項目以上，被上訴人未依事實判定殘廢等級，顯係欲藉上
    開強制汽車責任領款收據暨同意書（舊制）之空白同意書，
    並利用上訴人已簽名之收據，謂上訴人已同意第七等級給付
    ，是要讓上訴人百口莫辯，其所辯實不可採。
  (八)同依上開給付標準表，其殘廢等級「第二等級」之給付金額
    （舊制）為117萬元，但此金額並不包括醫療費部分，而上
    訴人請求部分，已將被上訴人所給付之醫療費用合併在內，
    扣除其已給付差額，故被上訴人應另行給付醫療費用。
三、證據：援用第一審所提證據，並提出診斷證明書4紙、領款
    收據暨同意書4紙（均影本）等為證。
乙、被上訴人方面：
一、聲明：認諾上訴人之請求。
二、陳述：願依上訴人之請求再給付60萬元。
三、證據：援用第一審所提證據，並提出診斷證明書5份、同意
    書1份（均影本）等為證。
丙、本院依被上訴人之聲請向中國醫藥大學北港附設醫院函詢相
    關資料。
    理  由
甲、程序方面：
一、本件上訴人因頭部外傷併腦震盪、右鎖骨骨折，中樞神經系
    統遺存極度障害，已無處理自己事務之能力，經原審法院宣
    告為禁治產人，此有中國醫藥大學北港附設醫院94年7月16
    日雲府衛醫字第16012號診斷證明書及94年度禁字第100號民
    事裁定在卷足按（原審卷第5頁、第6頁），本件訴訟由上訴
    人之妻丁○○○擔任法定代理人，合先敘明。
二、按「原告於判決確定前，得撤回訴之全部或一部。但被告已
    為本案之言詞辯論者，應得其同意。」，民事訴訟法第262
    條第1項定有明文。依同法第463條之規定，此項規定於第二
    審程序準用之。茲上訴人於第二審程序中撤回對被上訴人（
    原起訴之被告）詹淑蓉、翁銘訓部分之起訴，並經被上訴人
    詹淑蓉、翁銘訓二人之同意（本院卷第94頁、第95頁），此
    部分之撤回，核無不合，應予准許。
乙、實體方面：
一、上訴人於原審起訴主張：伊於民國（下同）93年6月18日因
    車禍，受有精神遺存高度障害，終身不能從事任何工作，依
    其情形已達精神障害第二級殘廢等級之殘障，依法可受領保
    險金額117萬元。詎被上訴人未按該等級核賠，只核准57萬
    2000元，應再給付60萬元；另原審被告翁銘訓、詹淑蓉就上
    開不足部分，立有承諾書同意與被上訴人同負60萬元之責任
    。惟上開不足部分，屢經上訴人催討，被上訴人均置之不理
    。為此提起本訴，請求被上訴人應給付上訴人保險金額60萬
    元及利息，同案共同被告翁銘訓、詹淑容同負給付責任等語
    。（原審判決原審共同被告翁銘訓、詹淑蓉應各給付上訴人
    30萬元及利息，駁回對被上訴人部分之請求，上訴人對原審
    駁回被上訴人部分提起上訴）
二、被上訴人則稱：願意依上訴人之請求，再給付60萬元及其利
    息等語。
三、上訴人主張：緣被上訴人承保第三人張書瑋自小客車（車牌
    號碼：ＳＨ─5878）之強制汽車責任保險，於93年6月14日
    ，因第三人張書瑋駕駛上開車輛與上訴人丙○○發生車禍事
    故，致上訴人受有中樞神經系統機能遺存極度障害，終身無
    法工作，並經原審法院裁定宣告上訴人為禁治產人。嗣被上
    訴人以強制汽車責任保險給付標準第3條第7款所定之第七級
    殘廢標準，曾給付保險金57萬2572元予上訴人各情，此有上
    訴人提出之原審法院94年度禁字第100號禁治產宣告裁定、中
    國醫藥大學北港附設醫院診斷證明書等影本各乙份附卷可稽，
    為被上訴人所不爭，上訴人上揭主張，堪信真正。
四、按「當事人於言詞辯論時為訴訟標的之捨棄或認諾者，應本
    於其捨棄或認諾為該當事人敗訴之判決。」民事訴訟法第38
    4條定有明文。查被上訴人於本院言詞辯論時，對於上訴人
    請求再給付60萬元及其利息之訴訟標的為認諾（本院卷第10
    6頁），依上說明，本院應本於被上訴人之認諾為其敗訴之
    判決，即被上訴人應再給付上訴人60萬元及自起訴狀繕本送
    達翌日起至清償日止之法定遲延利息。原審駁回上訴人此部
    分之訴，洵有未洽。上訴意旨指摘原判決不當，求為廢棄改
    判，為有理由，應由本院將原判決不利上訴人部分廢棄，並
    改判如主文第二項所示。
結論：本件上訴有理由，依民事訴訟法第四百五十條、第七十八
條判決如主文。
中    華    民    國    95    年    12   月    12     日
                  民事第三庭    審判長法  官  陳光秀
                                      法  官  莊俊華
                                      法  官  曾平杉
上為正本係照原本作成。
不得上訴。
中    華    民    國    95    年    12   月     13    日
                                      書記官  葉秀珍
                                                  J


司法院資訊處製作；財團法人民間司法改革基金會備份。
